臺灣高等法院刑事判決　　　　　　　　 96年度上易字第490號
上　訴　人
即　被　告　丙○○
輔　佐　人
即被告之父　丁○○
上列上訴人因竊盜案件，不服臺灣士林地方法院95年度易字第11
75號，中華民國95年12月29日第一審判決（起訴案號：臺灣士林
地方法院檢察署95年度偵字第10892號），提起上訴，本院判決
如下：
    主  文
原判決撤銷。
丙○○竊盜，處拘役拾日，如易科罰金，以新臺幣壹仟元折算
壹日。又竊盜，處拘役拾日，如易科罰金，以新臺幣壹仟元折
算壹日。應執行拘役伍拾日，如易科罰金，以新臺幣壹仟元折算
壹日。
    事  實
一、丙○○曾於民國（下同）95年間因竊盜案件，經本院於95年
    5月29日以95年度簡字第196號判決處有期徒刑8月，緩刑2年
    確定，現仍於緩刑期間。復於95年7月間因竊盜案件，經臺
    灣臺北地方法院檢察署以95年度偵字第13815號案件提起公
    訴。
二、丙○○因患有病態性偷竊症，致其辨識行為違法及依其辨識
    而行為之能力均顯著減低。
三、丙○○意圖為自己不法所有，於95年9月1日下午3時10分許
    ，在臺北市士林區○○○路○段2之6號屈臣氏店內，竊取腰
    果2包、泡麵1碗、蕃茄汁2瓶、咖啡1包及牛肉泡麵1包得手
    。復另行起意，並意圖為自己不法之所有，於同日下午4時
    25 分許，在臺北市○○區○○街58號統一超商內，竊取鞋
    內除臭劑1瓶，得手後欲離開該店之際，為店員甲○○發現
    後報警查獲。
四、案經臺北市政府警察局大同分局報告臺灣士林地方法院檢察
    署檢察官偵查起訴。
    理  由
壹、程序方面：
一、按被告以外之人於審判外之言詞或書面陳述，除法律有規定
    者外，不得作為證據。又被告以外之人於審判外之陳述，雖
    不符前4條之規定，而經當事人於審判程序同意作為證據，
    法院審酌該言詞陳述或書面陳述作成時之情況，認為適當者
    ，亦得為證據。當事人、代理人或辯護人於法院調查證據時
    ，知有第159條第1項不得為證據之情形，而未於言詞辯論終
    結前聲明異議者，視為有前項之同意，刑事訴訟法第159條
    第1項、第159條之5分別定有明文。經查：本件證人乙○○
    、甲○○於警詢之供詞，係被告以外之人於審判外之陳述，
    被告、輔佐人及檢察官就該證人警詢之陳述，未於言詞辯論
    終結前聲明異議，視為同意作為證據，且本院審酌該言詞陳
    述作成時之情況，認為適當，依刑事訴訟法第159條之5第1
    項、第2項之規定，自有證據能力。
二、本件被告、輔佐人及檢察官對於以下所述其他證據資料，均
    不爭執其證據能力，本院審酌該等言詞供述及書面作成時之
    狀況，並無不宜作為證據情事，依刑事訴訟法第159條之5第
    2項規定，均得作為證據。
貳、實體方面：
一、上揭犯罪事實，業據被告丙○○於原審及本院審理時坦承不
    諱，核與證人即屈臣氏店員乙○○及證人即統一超商店員甲
    ○○於警詢中證述遭竊之情節相符，並有贓物認領保管單及
    被竊財物照片各2紙在卷可稽，足認被告自白與事實相符。
    本件事證明確，被告犯行洵堪認定。
二、被告丙○○行為時之精神狀況，經原審法院送請行政院國軍
    退除役官兵輔導委員會臺北榮民總醫院（下稱榮民總醫院）
    鑑定結果，認定：「劉員（即被告）之行為模式符合病態性
    偷竊症之診斷，另外劉員性偏差行為亦符合戀物癖之診斷，
    兩者皆顯示劉員之衝動控制能力明顯低於一般人，鑑定時顯
    示劉員在聽覺以及視覺持續性注意力均有明顯的不足，故推
    定劉員因病態性偷竊症，致依其辨識而行為之能力顯著減低
    ，即劉員於犯案當時之精神狀態已達精神耗弱程度。」，有
    該院95年11月16日北總精字第0950022212號函所附精神狀況
    鑑定書1份在卷可考，本院參酌被告曾因偷竊症及戀物症，
    分別於95年10月4日及自96年4月14日起迄96年5月2日止前往
    榮民總醫院住院治療（見該院診斷證明書二紙）以及前開鑑
    定意見，認定被告實施前開二次竊盜犯行時，對於外界事物
    尚未達於不能辨識其行為為違法或欠缺依其辨識而行為之能
    力程度，惟其因受精神疾病之影響，致自由決定意思能力處
    於已較通常人之平均程度有所降低，且依其辨識而行為之能
    力亦顯著減低。
三、核被告丙○○所為，均係犯刑法第320條第1項之竊盜罪。被
    告於原審審理時自承：伊第2次偷竊犯行係因在等公車時，
    一時想起需要鞋內除臭劑而行竊等語（見原審95年12月19日
    審判筆錄第5頁），參以被告第1次竊取之物品均為食品，第
    2 次則為鞋內除臭劑，前後竊取物品之用途與種類顯不相同
    ，且行竊地點分別在士林區與大同區，相隔距離非近，足見
    被告實施第1次與第2次竊盜犯行係基於各別之犯意，客觀上
    難認係一個反覆、延續性之行為，自不因被告患有病態性偷
    竊症而異。揆諸上開說明，被告前後兩次竊盜行，犯意各別
    ，行為互殊，應予分論併罰，原審辯護人以被告係成癮性之
    病態而僅成立包括一罪之集合犯，容有誤會。被告行為時，
    因患有病態性偷竊症，致其辨識行為違法及依其辨識而行為
    之能力，均顯著減低，有如前述，應依刑法第19條第2項之
    規定減輕其刑。
四、原審因予論罪科刑，固非無見。惟查：被告因精神疾病，缺
    乏自制力，致罹刑章，要屬病態行為，洵非刑罰得以有效制
    裁，且被告之父於本院審理時已提出保護計劃書，擬針對藥
    物治療、住院治療及非藥物之行為治療等方式，約束被告，
    有計劃書在卷為憑，是以本院斟酌上情，認為原審量處被告
    有期徒刑，將使被告前所受之緩刑遭撤銷而入監執行，要屬
    過重（按被告曾於95年間因竊盜案件，經原審法院於95 年5
    月29日以95年度簡字第196號判決處有期徒刑8月，緩刑2 年
    確定，現仍於緩刑期間，該案審理時並未斟酌被告有以上疾
    病），自非允洽。被告上訴意旨，指摘原判決量刑過重，非
    無理由。原判決既有上開可議，要屬無可維持，應予撤銷改
    判。爰審酌被告有上開疾病，行為異常，目前仍在台北榮民
    總醫院精神科持續追蹤治療，有前開診斷證明書在卷為憑，
    且竊得之財物價值非鉅，事後亦經被害人領回以及其犯罪手
    段，犯罪後坦承犯行，態度良好，惟仍影響社會治安等一切
    情狀，分別量處如主文第二項所示之刑，並定其應執行之刑
    ，暨依刑法第41條第1項前段之規定諭知易科罰金之折算標
    準。
據上論斷，應依刑事訴訟法第369條第1項前段、第364條、第299
條第1項前段，刑法第320條第1項、第19條第2項、第41條第1項
前段、第51條第5款，刑法施行法第1條之1第1項、第2項前段，
判決如主文。
本案經檢察官柯麗鈴到庭執行職務。
中　　華　　民　　國　　96　　年　　5　 　月　　16 　 日
　　　　　　　　　刑事第十七庭  審判長法　官  趙功恆
　　　　　　　　　　　　　　　　　　  法　官  陳憲裕
　　　　　　　　　　　　　　　　　　  法　官  高明哲
以上正本證明與原本無異。
不得上訴。
                                      書記官  梁淑時
中　　華　　民　　國　　96　　年　　5 　　月　　16　　日
附錄：本案論罪科刑法條全文
中華民國刑法第320 條第1 項
意圖為自己或第三人不法之所有，而竊取他人之動產者，為竊盜
罪，處5年以下有期徒刑、拘役或5百元以下罰金。
